最　高　行　政　法　院　判　決　　　　　　　　　九十一年度判字第一八八一號
　　上　訴　人　乙○○
　　被 上訴 人　財政部臺北市國稅局
　　代　表　人　甲○○
右當事人間因綜合所得稅事件，上訴人對於中華民國九十年九月六日臺北高等行政法
院八十九年度訴字第二一九八號判決，提起上訴，本院判決如左：
　　主  文
上訴駁回。
上訴審訴訟費用由上訴人負擔。
　　理  由
本件上訴人於原審起訴主張：上訴人於民國（下同）八十年向台灣塑膠股份有限公司
之子公司福懋興業股份有限公司（以下簡稱福懋公司）領取因經營養殖花蛤水產物之
土地，為六輕建廠用地遭徵收而發放每公頃新台幣（下同）四五○、○○○元之補償
費八、○一○、○○○元（共十七．八公頃）。然上訴人領取之補償費尚不足彌補該
土地因徵收而棄養水產物之損失。詎被上訴人依據台灣省漁業局及台灣省水產試驗所
對全省地區概括之資料記載文蛤每公頃所需成本費用推算花蛤每公頃成本費用，未顧
及地區特性，核定上訴人養殖花蛤每公頃必要成本、費用為三九三、二○八元，重行
核定上訴人其他所得為一、○一○、八九八元。惟上訴人提出比被上訴人更具權威性
之資料及計算公式，推定上訴人養殖花蛤之成本及費用數額，其早已超過上訴人領取
之補償費八、○一○、○○○元，是行政處分具有違法性；且稅法上僅容許行政機關
推估，而不許百姓推估，顯違公平正義原則。為此，求為判決撤銷原處分（含一再訴
願決定）之判決。
被上訴人則以：本件係台灣塑膠工業股份有限公司將「六輕」廠興建於雲林縣麥寮鄉
，委託其子公司福懋公司蒐購位於麥寮鄉沿海屬國有財產局所有之海域土地使用權，
以作為六輕廠用地，嗣以每公頃四五○、○○○元，向上訴人等十人蒐購其等所占有
該鄉○○○段許厝小段九○○號公有土地，面積一七．八公頃之生雜魚器具及土地使
用權，計八○、○一○、○○○元，由福懋公司開立華南商業銀行八十年一月二十一
日及同年月二十八日之支票KB0000000至0000000連號二十張予上訴人
等十人，其中上訴人取得八、○一○、○○○元（支票號碼ＫＢ0000000及0
000000），為上訴人所不爭。原處分以上訴人既無法提出可資採信之成本費用
憑證，依據台灣省漁業局及台灣省水產試驗所相關資料之記載，花蛤售價較文蛤售價
高約百分之三十，另養殖文蛤每公頃所需成本、費用計三○二、四六八元，是按養殖
文蛤每公頃必要成本、費用金額並加計百分之三十，核定上訴人養殖花蛤每公頃必要
成本、費用為三九三、二○八元，而上訴人每公頃受領補償費為四五○、○○○元，
減除必要成本、費用三九三、二○八元後，每公頃其他所得為五六、七九二元，另上
訴人共計養殖並領取一七．八公頃，是核定其他所得為一、○一○、八九八元，補徵
稅額九九、三五八元，並處一倍罰鍰，並無不合等語，資為抗辯。
原審斟酌全辯論意旨及調查證據之結果，以：本案之爭點在於有關費用之所得減項，
依法應由上訴人負舉證責任，簡言之，如果上訴人認為被上訴人所認定之成本過低，
應由其舉證證明其有超過被上訴人核定金額之費用成本支出。而上訴人所提出之標準
本身即非常不合理，原審認其提出之證據資料，無從據為認定本案成本費用減項之依
據。而且稅法也只有容許稅捐稽徵機關進行「推計課稅」，從未容許納稅義務人可以
「推計成本」，並無違反公平正義原則可言。本件上訴人從未提出過證明養殖成本之
具體證據，反而使用預估推測之手段要求被上訴人承認其成本支出，亦於法不合。從
而，原處分並無不合，一再訴願決定遞予維持亦無違誤，上訴人訴請撤銷為無理由，
因將原決定及原處分均予維持，駁回上訴人之訴，核無違誤。上訴論旨略以：原審未
就其於辯論終結後發現，依台灣省漁業局發布之漁業年報中資料顯示，花蛤售價較文
蛤高達百分之六十一．二五，該重要證據未經審酌，原審判決違背法令等情。本院查
納稅義務人應就成本費用負舉證責任，未容許納稅義務人推計成本費用，業經原判決
敘明。又行政訴訟法第一百三十二條準用民事訴訟法第二百十條規定：「法院於言詞
辯論終結後，宣示裁判前，如有必要得命再開言詞辯論」。本件上訴人於原審言詞辯
論終結後，仍未能提出證明養殖成本之具體證據供核，而提出台灣省漁業局發布之漁
業年報，主張其自行推計之成本費用較為精準云云，於法未合，自無再開言詞辯論之
必要，原審未准再開言詞辯論，並無違誤，上訴意旨指摘原判決違背法令，求予廢棄
，難認有理由，應予駁回。
據上論結，本件上訴為無理由，爰依行政訴訟法第二百五十五條第一項、第九十八條
第三項前段，判決如主文。
中　　華　　民　　國　　九十一　　　年　　　十　　　　月　  　十七　　　日
                    最 高 行 政 法 院  第 二 庭
                                審 判 長 法  官　　　陳　石　獅
                                         法  官      吳  錦  龍
                                         法  官　　　彭　鳳　至
                                         法  官　　　高　啟　燦
                                         法  官　　　黃　合　文
右  正  本  證  明  與  原  本  無  異
　　　　　　　　　　　　　　　　　　　　 法院書記官　王  福  瀛
中　　華　　民　　國　　九十一　　　年　　　十　　　　月　　二十五　　　日
